臺灣士林地方法院刑事判決
93年度簡上字第180號
公　訴　人　臺灣士林地方法院檢察署檢察官
上　訴　人　甲○○
即　被　告
上列上訴人即被告因毀損案件，不服本院士林簡易庭中華民國93
年7月27日93年度士簡字第712號第一審刑事簡易判決（聲請簡易
判決處刑案號：92年度偵字第8398號），提起上訴，本院管轄第
二審之合議庭判決如下：
    主  文
上訴駁回。
甲○○緩刑貳年。
    事  實
一甲○○原係坐落台北市○○區○○段1 小段210 地號、門牌號
  碼為台北市○○區○○路149 之6 號1 樓之土地及建物所有權
  人（下稱系爭建築物），於民國86年間，未經鄰地所有權人林
  美杏之同意，即擅自在林美杏所有之坐落臺北市○○區○○段
  一小段205 、205 之1 號土地上，搭蓋未辦理保存登記之建築
  物，面積計24‧55平方公尺（甲○○涉犯竊佔罪部分經臺灣士
  林地方法院檢察署檢察官另分92年度偵字第1198號案件偵查，
  並於92年7 月3 日為緩起訴處分確定，緩起訴期間至93年7 月2
  日屆滿）。甲○○於92年6 月10日，明知其因積欠臺北市士林
  區農會借款，致上開未辦理保存登記之建築物（門牌：臺北市
  北投區○○路149 之6 號增建部分，下稱增建部分）連同門牌
  為臺北市○○區○○路149 之6 號1 樓之建物，為本院併付拍
  賣，由乙○○拍定買受，乙○○並於92年6 月10日收受權利移
  轉證書而取得所有權，詎甲○○於92年6 月10日同日既已知悉
  系爭建築物連同增建部分所有權已移轉予乙○○，仍基於毀損
  他人建築物之犯意，於同年月17日下午，以建築物佔用他人土
  地為由，以新臺幣（下同）10,000元為代價，僱用不知情之工
  人王國義於92年6 月17日下午1 時許及同年月18日下午5 時許
  ，接續將上開乙○○所有之增建部分右側屬於房屋重要部分之
  浴室牆壁拆除，致令該增建部分之建築物一部喪失遮風避雨效
  用而不堪使用。
二案經被害人乙○○告訴暨臺北市政府警察局北投分局報告臺灣
  士林地方法院檢察署檢察官偵查後聲請簡易判決處刑。
    理  由
一訊據被告甲○○坦承僱用不知情之王國義毀壞建築物增建部分
  右側浴室牆壁乙節，惟辯稱：是因該部分佔用案外人林美杏之
  土地，遭林美杏之先生許文和以告訴代理人之身分提出竊佔告
  訴，因檢察官於偵查中要求拆除，開完庭後，許文和也表示若
  自行拆除就不會再追究，才會僱工拆除。當時有告知告訴人乙
  ○○系爭建築物增建部分是違建，而且市政府的人也有去察看
  ，表示應予拆除。伊是在案發前一個月委託王國義去拆，並不
  知道王國義真的會去拆，而且拆的時候也不知道系爭建築物已
  經為告訴人乙○○拍定，告訴人乙○○也有同意伊拆除云云。
二然查：
  (一)系爭建築物增建部分右側浴室之牆壁，為被告甲○○僱用不
    知情之工人王國義，分於92年6 月17日下午1 時許、18日下
    午5 時許予以拆除破壞之事實，為被告甲○○所是認，復據
    告訴人乙○○及證人王國義於警詢中陳稱明確（見偵卷第23
    頁至第24頁、第20頁至第22頁），並有本院91年度民執字第
    12953 號92年7 月8 日執行筆錄及卷附92年5 月19日現場相
    片2 張及92年6 月18日現場相片2 張相互參照比對可佐（見
    偵卷第25頁至第26頁、第73頁），應可認定。
  (二)系爭建築物連同增建部分原為被告甲○○所有，於92年5 月
    15日經本院併付拍賣，為告訴人乙○○所拍定，告訴人乙○
    ○並於92年6 月10日收受不動產權利移轉證書而取得系爭建
    築物之所有權，有拍賣不動產筆錄、不動產權利移轉證明書
    及送達證書各一紙在卷可佐（見偵卷第62頁至第71頁），是
    以告訴人乙○○於92年6 月10日業已取得系爭建築物之所有
    權乙節，可信為真實（強制執行法第98條第1 項規定參照）
    。又被告甲○○於警詢及偵查中自承：因接到鄰居通知，知
    道系爭建築物為告訴人乙○○所拍定，所以當告訴人乙○○
    拍得系爭建築物的第二天，就約告訴人乙○○出來協商等語
    （見偵卷第15頁、第85頁），且被告於92年6 月10日同日收
    受本院所核發之交付權狀及自動履行命令一件，該命令說明
    欄第一點則記載：「本院91年度執字第12953 號給付買賣價
    金強制執行事件，已於民國92年5 月15日將債務人甲○○（
    原名陳永味）所有後開不動產以投標方法，公開拍賣，買受
    人以新台幣壹佰參拾陸萬捌仟捌佰元得標買受，並核發權利
    移轉證明書在案。」之情，亦有本院92年5 月30日士院儀91
    執雙字第12953 號函及經被告甲○○本人收受之送達證書附
    卷可據（見前揭執行案卷及偵卷第72頁）。況告訴人乙○○
    於另案臺灣士林地方法院檢察署92年度偵字第1198號竊佔案
    件，92年6 月16日召開偵查庭時，亦以證人之地位至庭證稱
    ：業已買下系爭建築物等語，並當庭提出權利移轉證明書一
    份（見偵字第1198號卷第76頁），堪認被告甲○○於92 年6
    月10日已知悉告訴人乙○○取得系爭建築物及增建部分之所
    有權。再查：被告係於92年6 月17日始與證人王國義以口頭
    約定，以10,000元之報酬僱用證人王國義拆除增建部分，此
    據被告於上開竊佔案件前揭92年6 月16日偵查庭中坦承：「
    我有找人明天要來拆除，已付工人一萬元」等語甚詳（見偵
    卷第76頁即偵字第1198號卷92年6 月16日訊問筆錄第2 頁）
    ，並為證人王國義於警詢中陳稱明確（見偵卷第21頁）。據
    上可知，被告甲○○於92年6 月10日，即知悉伊已喪失系爭
    建築物之所有權，而由告訴人乙○○取得，仍於92年6 月17
    日僱工拆除。則被告甲○○嗣後翻異前詞，辯稱：伊是在案
    發前1 個月就僱工拆除違建，當時並不知道系爭建築物為告
    訴人乙○○所有云云，不足採信。
  (三)告訴人乙○○自始即不同意被告甲○○可僱工拆除系爭建築
    物增建部分乙節，此據告訴人乙○○於警詢及上開竊佔案件
    偵查中指訴明確，稱：被告甲○○於案發前有約伊在台北市
    ○○街某咖啡廳見面，但被告甲○○告訴伊要拆除違建時，
    伊當場表示反對等語明確（見偵卷第3 頁、第102 頁即臺灣
    士林地方法院檢察署92年度偵字第1198號卷92年6 月16日訊
    問筆錄第2 頁）。被告甲○○於前揭竊佔案件偵查中，也自
    承：「對方（指告訴人乙○○）錢已付清，對方說若我要拆
    掉他要告我」等語甚詳（見臺灣士林地方法院檢察署92年度
    偵字第1198號卷第73頁即92年6 月6 日訊問筆錄第2 頁）。
    是以被告甲○○以拆除系爭建築物增建部分業已得到告訴人
    乙○○同意資為辯解，並不足取。
  (四)被告甲○○再辯稱：因在竊佔案件偵查中，檢察官當面告知
    違建部分確有竊佔他人土地，並要求自行拆除云云。惟查：
    經告訴人乙○○於上開竊佔案件92年6 月16日偵查庭中，當
    庭庭呈權利移轉證證明書予檢察官閱覽後，檢察官即諭知被
    告不得先行拆除增建部分，且被告若逕予拆除，可能為告訴
    人乙○○訴追等語，有訊問筆錄一份在卷可佐（見偵卷第
    102 頁即臺灣士林地方法院檢察署92年度偵字第1198號92年
    6 月16日訊問筆錄第2 頁，特別是第11行及第17行增添文字
    部分），此觀本案於92年11月11日偵查中，檢察官質以被告
    ：「開庭當時我不是請你先不要拆除，因蔡已經標到，為何
    還要在第二天拆？」等語亦明（見偵卷第86頁）。從而被告
    甲○○辯稱：係因檢察官要求才拆除系爭建築物之增建部分
    云云，亦屬無據。
  (五)綜上所述，被告甲○○於92年6 月10日即已知悉系爭建築物
    連同增建部分為告訴人乙○○取得，並經檢察官告知暫緩拆
    除，仍於92年6 月17日僱用不知情之王國義拆除系爭建築物
    增建部分，並由王國義於92年6 月17日、6 月18日拆除增建
    部分右側浴室牆壁之事實，已臻明確。被告甲○○之辯解，
    均不足採信，本件事證明確，被告毀壞他人建築物犯行，洵
    可認定，應予依法論科。
三按刑法第353 條之毀壞建築物罪，係指對於建築物之物質上加
  以破壞，致其效用之全部或一部喪失者而言。附著房屋之牆壁
  ，既為房屋之重要部分，如有毀壞，則不論其為全部或一部，
  苟因此致該房屋原來效用之全部或一部喪失，均應以該罪既遂
  論。又毀壞他人建築物之故意，祇須對於他人建築物而毀壞出
  於故意，即屬相當，至於毀壞之原因如何以及毀壞之結果對於
  事主所生利害，均與其故意之有無無涉，最高法院著有24年上
  字第2253號判例、75年台上字第3667號判決可資參照。經查：
  系爭建築物增建部分右側浴室之牆壁經拆除後，致使系爭建築
  物增建部分遮蔽風雨之功能部分有所喪失，縱使被告甲○○係
  為履行返還竊佔他人土地之義務，揆諸前揭說明，亦無礙於被
  告甲○○毀壞建築物罪之成立。核被告甲○○所為，係犯刑法
  第353 條第1 項之毀壞建築物罪。被告利用不知情之工人王國
  義犯毀損他人建物罪，應論以間接正犯。被告以一毀壞他人建
  築物之犯意，雇工接續二日拆除他人建築物，應論以接續犯。
  原審依刑事訴訟法第449 條第1 項前段、第3 項、第454 條第
  2 項，刑法第353 條第1 項、第41條第1 項，罰金罰鍰提高標
  準條例第2 條，判處被告有期徒刑6 月，並諭知易科罰金之折
  算標準，其認事用法均無不合，量刑亦屬妥適。被告甲○○上
  訴，指摘原判決不當，核非可採，其上訴無理由，應予駁回。
  末查被告未曾受有期徒刑以上刑之宣告，有臺灣高等法院被告
  全國前案紀錄表附卷可稽，因一時失慮，貪欲圖便，致觸犯
  本件犯行，且於本院審理中，與告訴代理人蔡麗雪以30,000元
  達成民事和解，僅因經濟困窘致無力清償完畢，經此偵審程序
  之教訓，當知所警惕，而無再犯之虞，本院認前開對其宣告之
  刑，以暫不執行為適當，爰諭知緩刑2 年，以啟自新。
四被告經合法傳喚，無正當之理由不到庭，本院自不待其陳述，
  逕為一造辯論判決。
據上論斷，應依刑事訴訟法第455條之1第1項、第3項、第368條
、第371條，刑法第74條第1款，判決如主文。
本案經檢察官謝榮林到庭執行職務。
中　　華　　民　　國　　94　　年　　6 　　月　　13　　日
                  刑事第四庭審判長法  官    林秀鳳
                                  法  官    高雅敏
                                  法  官    許碧惠
以上正本證明與原本無異。
不得上訴。
                                  書記官    徐仁豐
中　　華　　民　　國　　94　　年　　6 　　月　　13　　日
附錄
中華民國刑法第353條第1項
毀壞他人建築物、礦坑、船艦或致令不堪用者，處6 月以上5 年
以下有期徒刑。
